【裁判字號】    95,勞上易,4
【裁判日期】    950328
【裁判案由】    給付退休金
【裁判全文】
臺灣高等法院臺南分院民事判決  95年度勞上易字第4號
上  訴  人  乙○○
被  上訴人  隆瀅工業股份有限公司
法定代理人  甲○○
訴訟代理人  湯光民  律師
上列當事人間請求給付退休金事件，上訴人對於中華民國94年12
月23日臺灣雲林地方法院第一審判決（94年度勞訴字第3 號），
提起上訴，本院於95年3月14日言詞辯論終結，判決如下：
    主  文
原判決關於駁回上訴人下列第二項之訴部分，及該部分假執行之
聲請，暨訴訟費用（確定部分除外）之裁判均廢棄。
上列廢棄部分，被上訴人應再給付上訴人新臺幣參拾捌萬肆仟元
，及自民國94年5 月13日起至清償日止，按年息百分之五計算之
利息。
第一審（確定部分除外）、第二審訴訟費用均由被上訴人負擔。
    事  實
甲、上訴人方面：
一、聲明：求為判決：（一）原判決關於駁回上訴人下列第2 項
    之訴部分，及訴訟費用之裁判均廢棄。（二）上列廢棄部分
    ，被上訴人應再給付上訴人新臺幣（下同）384,000 元，及
    自民國（下同）94年5月13日起至清償日止，按年息5% 計算
    之利息。（三）第一審廢棄部分及第二審訴訟費用均由被上
    訴人負擔。
二、陳述：除與原判決記載事實相同者予以引用外，並補稱：
（一）最高法院89年度臺上字第1823號民事判決：「原審以被上
      訴人至民國（下同）85年5月6日已屆滿60歲之強制退休年
      齡，被上訴人有意退休，上訴人旋即代被上訴人以『屆齡
      』為退職原因，向勞工保險局申請老年給付，並以『退休
      』為原因向勞工保險局為被上訴人辦理退保為由，認上訴
      人已同意被上訴人屆齡退休，而為上訴人敗訴之判決，經
      核並無違誤。」臺灣高等法院87年度勞上字第14號民事判
      決：「依勞工保險條例第58條規定屆齡係指被保險人年資
      合計滿1年，並滿60 歲退職者，從而上鵬公司自屬符合勞
      動基準法第54條年滿60歲雇主得將之強制退休之條件。又
      上鵬公司旋於85年5月7日即向勞工保險局為王興退保，其
      於退保申報表中退保原因欄之記載為『退休』，此亦有原
      審依職權向勞工保險局調取王興勞工保險之電腦異動清單
      ，退保表各乙件可稽。綜觀上情，可知上鵬公司確係於代
      王興申領老年給付後，行使其依勞動基準法第54條之權利
      ，強制王興退休。蓋請領老年給付之條件即為『退職』，
      若上鵬公司不欲以強制退休之方式使王興退職，其自無代
      王興申領老年給付之理。更何況其嗣後在退保申報表載明
      退保原因係『退休』，而非退職，顯見其係同意王興退休
      無疑。上鵬公司所辯其承辦人員於勞工保險退保申請書上
      退職原因記載『退休』，係指王興自勞工保險退休，非指
      王興自上鵬公司退休等語，顯非可採。是王興主張之事實
      自堪信為實在……從而，王興主張上鵬公司應給付依附件
      四計算結果……為578,726 元之退休金，核屬正當，應予
      准許。」經查上訴人遭被上訴人強制退休一事，除可從94
      年3月9日雲林縣勞資關係協會勞資爭議協調會議紀錄、斗
      南郵局第30號存證信函、勞工保險局上訴人之勞工保險之
      電腦異動清單、退職表佐證外，退步言之，參照司法院第
      14期司法業務研究會期78年 2月25日民事法律專題研究(六)
      第301至303頁，研究意見亦具有參考價值：勞工申請退休
      與雇主強制勞工退休，均具有終止勞動契約之效力，為契
      約終止權之一，終止權屬形成權，形成權於權利人合法行
      使時，即發生形成之效力。縱使勞工以年滿60歲為由自請
      退休，與勞動基準法第53條所定勞工得自請退休之規定不
      合，不生退休之形成效力，雇主既准予退休，應已生強制
      退休之形成力，自不得拒絕發給退休金。
（二）按勞動基準法第55條第1項第1款規定，勞工退休按其工作
      年資，每滿 1年給與兩個基數。但超過15年之工作年資，
      每滿1年給與1個基數，最高總數以45個基數為限。被上訴
      人以年滿60歲為由要上訴人辦理退休，並告訴上訴人退休
      金將匯撥至上訴人復華銀行虎尾分行帳戶內，惟遲遲未撥
      付，經洽問被上訴人認為按勞基法計算，退休金總計376,
      952 元太高，最多只願給付上訴人退休金20萬元，因差額
      太多，所以上訴人未接受。
（三）被上訴人遲遲未撥付依法應給退休金，上訴人即以郵局存
      證信函催告。嗣經雲林縣勞資關係協調結論：被上訴人同
      意給付勞方（上訴人）退休金20萬元，其已認諾其辦理退
      休一事及要給付退休金。再依據勞工保險局出具勞工保險
      退保申報表原件影本，投保單位上（被上訴人）填寫亦是
      以「退休」為退保原因，為上訴人辦理退休退保，明確無
      誤，是上訴人確係依被上訴人要求退休，且被上訴人亦願
      給付退休金。
（四）如非被上訴人要求上訴人退休，並願依法給付退休金，上
      訴人身體健康，且農曆過年快到，還有年終獎金，及過了
      國曆12月31日馬上又增加年資，豈有提早退休之理。
（五）被上訴人答辯狀所提皆非事實：
    1.被上訴人會計人員鍾馥妃所作之證詞，因有僱傭關係顯經
      事先串通，完全不能採信，況被上訴人為規避依法應給之
      勞工退休金，無所不用其極，更捏造上訴人多次委由地痞
      流氓向其多次勒索退休金等情事。
    2.上訴人係被上訴人主動辦理退休，上訴人退休後，被上訴
      人特請上訴人回去幫忙，並說製好模具即會將退休金撥付
      給上訴人，結果模具做好後，退休金仍然未給，是其真正
      目的是想要藉機會誘騙上訴人立具離職書，其心可議。
    3.本件係被上訴人將上訴人辦理退休，然上訴人並無向其申
      辦離職，退休之事都是被上訴人所為，並答應依法給付退
      休金，致使上訴人年終獎金未領到，被上訴人此方式規避
      年終獎金，亦不給退休金，如此法治何在？
（六）被上訴人於雲林縣勞資關係協會協調，亦知依勞動基準法
      等規定，應給予上訴人退休金，並無法免除，所以承諾要
      給付20萬元退休金。但此數額與法定給付差額過大，上訴
      人只好訴請法院幫忙，不料原審法院漏未審酌被上訴人已
      認諾之事實而誤判，至少應比協調時更有利上訴人之判決
      ，是求判如上訴人聲明，以維上訴人勞動基準法上退休之
      權益。
三、證據：除引用原審之立證方法外，並補提出存證信函暨回執
    、雲林縣勞資關係協會94年3月9日函暨會議紀錄、勞工保險
    退保表各影本1件為證。
乙、被上訴人方面：
一、聲明：求為判決：（一）上訴駁回。（二）第一、二審訴訟
    費用由上訴人負擔。
二、陳述：除與原判決記載事實相同者予以引用外，並補稱：
（一）上訴人表示離職，並非申請退休：證人鍾馥妃即被上訴人
      之會計人員於原審94年12月 9日言詞辯論筆錄證稱：「（
      本件原告（上訴人下同）離職的情形，妳清楚嗎？）原告
      當時是離職，他要求我幫他辦理離職。」、「（原告當時
      是辦理離職，還是辦理退休？）當時是辦理離職，他說要
      領勞保退休金，所以我就幫他處理。」、「（原告離職是
      否因公司以原告屆齡為由，要求原告離職？）沒有。」等
      語。足徵上訴人當時係向會計小姐表示離職，並請求向勞
      保局請領勞保退休金，但絕非向被上訴人申請辦理退休，
      更非被上訴人強制命其退休。且該證人於上開原審筆錄復
      證稱：「（為何有兩份申請書？）因為原告第一次離職時
      ，有再回到公司任職，而且原告第一次離職，已經有向勞
      保局領取老年給付，所以原告第二次離職的時候，只能以
      離職為原因辦理退保。」等語，足見被上訴人確實未強制
      命上訴人退休，否則被上訴人為何於93年12月31日，上訴
      人於第一次離職後，旋即於94年1 月間要求上訴人回公司
      上班，換言之，如被上訴人真有意強制上訴人於94年12月
      31日辦理退休，則豈會再要求上訴人於離職後不到1 個月
      的時間內復職？
（二）上訴人依法並無退休金請求權：按勞動基準法第54條第 1
      項規定：「勞工非有左列情形之一者，雇主不得強制其退
      休：一、年滿60歲者。二、心神喪失或身體殘廢不堪勝任
      工作者。」即強制退休制度，乃雇主於一定條件成就時，
      得片面請求勞工退休。次按強制退休，其強制發動權在於
      雇主而非勞工，勞工有勞動基準法第54條第1 項各款之情
      形者，雇主得強制其退休，亦得不強制其退休，勞工不得
      片面為退休之意思表示，而請求給付退休金，最高法院著
      有91年度臺上字第1981號判決意旨足參。茲上訴人之上訴
      理由，主張其以年滿60歲為由辦理退休，雖與勞動基準法
      第53條所定勞工得自請退休之規定不符，然雇主既准予退
      休，應已生合意強制退休之效力云云。惟強制退休之發動
      權在於雇主，為雇主終止兩造間勞動契約之形成權，依上
      開最高法院91年度臺上字第1981號判決意旨觀之，尚難僅
      以雇主對於勞工所為退休之意思表示，未為反對之意思表
      示或為同意之意思表示，即認發生強制退休之效力。再者
      解釋意思表示，應探求當事人之真意，不得拘泥於所用之
      辭句，民法第98條定有明文。上訴人於上訴理由主張「勞
      工保險退保申請表」上記載「退休」等語，足徵被上訴人
      有強制退休之意思表示云云；惟上訴人當時係向公司會計
      表示「離職」之意思，而非「退休」之表示，已詳如上述
      ，且縱被上訴人真有強制退休之意思表示，或與上訴人有
      退休之合意，則為何於上訴人離職不到1 個月期間，再命
      上訴人回公司工作，故本案確實係上訴人於93年12月31日
      向被上訴人表示離職後，因上訴人之離職造成公司人手不
      夠，故被上訴人再度要求上訴人回公司上班，否則被上訴
      人真有強制上訴人退休之意思，則定當會預先安排充足人
      力接替上訴人之工作，亦即絕對不會再要求上訴人回公司
      上班。
（三）上訴人於原審94年9月5日言詞辯論筆錄第2 頁表示：「…
      94年1月份我回去幫忙做了3天，94年2 月份我回去幫忙做
      了5 天。」等語，足徵上訴人於離職後因公司人手不夠，
      仍應被上訴人之要求回公司上班8天，故上訴人於鈞院3月
      14日表示僅回公司上班4 天云云，顯然不實。又上訴人既
      自承於93年12月31日離職後，仍於94年1 月間回公司上班
      ，故被上訴人苟真有強制上訴人退休之意思，則定當會預
      先安排充足人力接替上訴人之工作，豈會再要求上訴人回
      公司上班。退一步言之，被上訴人當時真有命上訴人強制
      退休之意思，則上訴人依法對被上訴人有退休金請求權，
      在被上訴人未給付退休金之情況下，上訴人定當拒絕提供
      工作勞力，豈有再應被上訴人要求回公司上班8 天，以彌
      補被上訴人公司人手不足之理？另上訴人表示本案縱非符
      合強制退休要件，然在其提出退休聲請，經被上訴人被動
      同意其退休之情況下，即已生強制退休效力云云乙節。因
      上訴人當初係向公司會計表示「離職」，而非「退休」，
      既經證人鍾馥妃證述明確，上訴人即不得以被上訴人同意
      其離職為由，而生強制退休之效力。
（四）上訴人雖又辯稱離職當時已屆歲末年終，其可領年終獎金
      ，若非上訴人強制令其退休，其不可能去職云云。惟經被
      上訴人事後猜想上訴人當初離職之原因，有可能是上訴人
      於93年12月底因工作常發生錯誤，遭被上訴人之負責人責
      備後，在一時衝動之下憤而離職，當時被上訴人對於上訴
      人離職之請求，只能無奈被動同意；嗣因上訴人之無預警
      離職造成被上訴人人手不夠，故被上訴人乃低聲下氣拜託
      上訴人能回公司上班，此亦為上訴人所不爭，若被上訴人
      當時真有意拒絕發放上訴人年終獎金，則為何還會拜託上
      訴人回公司上班（因上訴人繼續上班，被上訴人必須發放
      年終獎金）？且上訴人在一時衝動下憤而離職，豈有考量
      到年終獎金之問題？又被上訴人之公司規模頗大，年營業
      額皆堪稱水準之上，又豈會逃避發放上訴人1、2萬元之年
      終獎金，而命上訴人去職？況被上訴人目前仍有一員工甲
      ○○任職，該職員目前已年屆63歲高齡，若被上訴人有意
      以逼退60歲以上員工離職之方式，以避免退休金之給付，
      為何員工甲○○已達63歲高齡，被上訴人仍讓其繼續在公
      司工作？
（五）綜上所述，被上訴人既未強制上訴人退休，上訴人自不得
      片面為退休之意思表示，而請求被上訴人給付退休金，從
      而上訴人依勞動基準法第54條第1 項規定，請求被上訴人
      給付退休金，於法無據，不應准許。
三、證據：除引用原審之立證方法外，並補提出勞工保險卡影本
    1 紙為證。
    理  由
一、上訴人起訴主張：上訴人為33年10月8日生，自86年6月20日
    起任職於被上訴人，至93年12月31日止，因年滿60歲，依法
    辦理退休，依勞工保險條例第58條第1 項、及同條例第59條
    規定，可請領45個月之老年給付。而上訴人自86年7 月起至
    87 年2月止，每日薪資為750元，自87年3月起調昇為每日薪
    資800元，至上訴人退休時止，每日工資均為800元，是上訴
    人自87年3 月起，每月平均可領取之薪資為24,000元，據此
    上訴人退休前3 年之月平均薪資，應為勞工保險投保薪資分
    級表第10級之月投保薪資24,000元。上訴人以月投保薪資24
    ,000 元計算，總計可請領之老年給付為1,080,000元。惟因
    被上訴人將上訴人之月投保薪資申報為17,300元，以多報少
    ，致使上訴人僅受領勞工保險老年給付778,500 元，上訴人
    因而受有301,500 元之差額損失，為此依勞工保險條例第72
    條第2 項規定，請求被上訴人賠償此部分之差額損失。又上
    訴人之工作年資為7年6 月11日，每月平均薪資為24,000元，
    依勞動基準法第54條第1項、第55條第1項第1款、及同條第2
    項規定，退休金基數為16個基數，依此計算上訴人得請領之
    退休金為384,000元。另上訴人上班工作時間自早上8時起至
    中午12時止，下午1時起至5時30分下班，每日延長工作時間
    半小時，且每月第1、3週之週六需加班工作，第2、4週之週
    六始可休息，而被上訴人在上訴人之薪資單中，將2 週超時
    之半小時工作，合併計算為1 日，上訴人每月工作天多為25
    、26日，公休日為4日。然上訴人每2週工作時數平均為93.5
    小時，超時工作9.5小時，以1年52週計算，每年度上訴人超
    時工作計有247 小時，經扣除過年放假之情形，上訴人每年
    超時工作223 小時，其中48小時以每小時工資1.33倍計算，
    其中48小時以每小時工資1.66倍計算，其餘127 小時以每小
    時工資2 倍計算，則上訴人每年超時工作之加班費為39,752
    元，為此依勞動基準法第24條規定，請求被上訴人給付上訴
    人超時工作之加班費用198,765元。另被上訴人自89年1月起
    至上訴人退休時止，違法扣減上訴人部份之假日薪資，合計
    97,600元，為此請求被上訴人給付97,600元。爰依勞動基準
    法之法律關係，訴請被上訴人給付981,865 元本息等語。被
    上訴人則以：對於上訴人請求老年給付差額301,500 元、超
    時工作加班費198,765元、違法扣減假日薪資97,600 元部分
    不爭執；然上訴人在被上訴人處僅任職7 年，並不符勞動基
    準法第53條請領退休金之規定，上訴人請求給付退休金384,
    000 元，為無理由等語，資為抗辯。（原審判決被上訴人應
    給付上訴人老年給付差額301,500元、超時工作加班費198,7
    65元、違法扣減假日薪資97,600元，合計597,865 元本息，
    另駁回上訴人其餘退休金384,000 元本息之請求後，被上訴
    人就應給付597,865 元本息敗訴部分未上訴已確定，上訴人
    則就其請求給付退休金384,000 元本息敗訴部分提起上訴，
    事涉本院審判範圍，合先敘明。）
二、經查上訴人主張其於33年10月8日出生，自86年6月20日起，
    任職於被上訴人，至93年12月31日止，已年滿60歲之事實，
    既為被上訴人所不爭執，自堪信實。惟上訴人另主張其離開
    被上訴人，係被上訴人強制其退休所致，被上訴人自應依法
    給付退休金乙情，既為被上訴人所堅詞否認，並以係上訴人
    自行離職等情詞置辯，致兩造互有爭議。是本件所應審究者
    ，厥為上訴人是否符合勞動基準法所規定得請求退休金之條
    件，而得請求被上訴人給付退休金？乙情而已，茲更詳細說
    明如下：
（一）按勞動基準法第54條第 1項規定：「勞工非有左列情形之
      一者，雇主不得強制其退休：一、年滿60歲者。二、心神
      喪失或身體殘廢不堪勝任工作者。」即強制退休制度，乃
      雇主於一定條件成就時得片面請求勞工退休。次按強制退
      休，其強制發動權在於雇主而非勞工，勞工有勞動基準法
      第54條第1 項各款之情形者，雇主得強制其退休，亦得不
      強制其退休，勞工不得片面為退休之意思表示而請求給付
      退休金，最高法院固著有91年度臺上字第1981號判決意旨
      足參。惟按「原審以被上訴人至85年5月6日已屆滿60歲之
      強制退休年齡，被上訴人有意退休，上訴人旋即代被上訴
      人以『屆齡』為退職原因，向勞工保險局申請老年給付，
      並以『退休』為原因向勞工保險局為被上訴人辦理退保為
      由，認上訴人已同意被上訴人屆齡退休，而為上訴人敗訴
      之判決，經核並無違誤。」另按「依勞工保險條例第58條
      規定屆齡係指被保險人年資合計滿1年，並滿60 歲退職者
      ，從而上鵬公司自屬符合勞動基準法第54條年滿60歲雇主
      得將之強制退休之條件。又上鵬公司旋於85年5月7日即向
      勞工保險局為王興退保，其於退保申報表中退保原因欄之
      記載為『退休』，此亦有原審依職權向勞工保險局調取王
      興勞工保險之電腦異動清單，退保表各乙件可稽。綜觀上
      情，可知上鵬公司確係於代王興申領老年給付後，行使其
      依勞動基準法第54條之權利，強制王興退休。蓋請領老年
      給付之條件即為『退職』，若上鵬公司不欲以強制退休之
      方式使王興退職，其自無代王興申領老年給付之理。更何
      況其嗣後在退保申報表載明退保原因係『退休』，而非退
      職，顯見其係同意王興退休無疑。上鵬公司所辯其承辦人
      員於勞工保險退保申請書上退職原因記載『退休』，係指
      王興自勞工保險退休，非指王興自上鵬公司退休等語，顯
      非可採。是王興主張之事實自堪信為實在……從而，王興
      主張上鵬公司應給付依附件四計算結果……為578,726 元
      之退休金，核屬正當，應予准許。」亦分別經最高法院89
      年度臺上字第1823號、及臺灣高等法院87年度勞上字第14
      號著有判決意旨足參。
（二）卷查上訴人主張其係經被上訴人強制退休，而非其主動離
      職，已據其提出斗南郵局第30號存證信函暨回執、雲林縣
      勞資關係協會94年3月9日勞資協會字第9401062號函、及
      勞工保險退保申報表等件，附於原審卷為證。雖證人即被
      上訴人之會計鍾馥妃，在原審證稱：「（本件原告離職的
      情形，妳清楚嗎？）原告當時是離職，他要求我幫他辦理
      離職。」、「（原告當時是辦理離職，還是辦理退休？）
      當時是辦理離職，他說要領勞保退休金，所以我就幫他處
      理。」、「（原告離職是否因公司以原告屆齡為由，要求
      原告離職？）沒有。」、「（為何有兩份申請書？）因為
      原告第一次離職時，有再回到公司任職，而且原告第一次
      離職，已經有向勞保局領取老年給付，所以原告第二次離
      職的時候，只能以離職為原因辦理退保。」等語。然考該
      證人鍾馥妃既係被上訴人之現職會計人員，與被上訴人基
      於僱傭關係，所為證言已難免有故為迴護被上訴人之虞而
      難盡信，且審諸被上訴人因遲未給付上訴人退休金，上訴
      人以上揭郵局存證信函催告，經雲林縣勞資關係協調結論
      ，亦明載被上訴人同意給付上訴人退休金20萬元等語，即
      上揭勞工保險退保申報表，投保單位欄（被上訴人）亦填
      寫以「退休」為退保原因，顯見被上訴人係為上訴人辦理
      退休退保，上訴人係依被上訴人要求退休，且被上訴人亦
      願給付退休金無訛。益證證人鍾馥妃證稱係上訴人自請離
      職，而非被上訴人強制退休云云，並非事實。
（三）況苟非被上訴人要求上訴人退休，並願依法給付退休金，
      以時下中年失業難覓工作，乃眾所週知之常識，而上訴人
      身體猶健康，且將屆農曆過年有年終獎金，過國曆12月31
      日復增加工作年資，衡情上訴人實無提早退休離職，而置
      年終獎金、年資增長、及日後得繼續工作之福利於不顧之
      理。即退而言之，參照司法院第14期司法業務研究會期78
      年2 月25日民事法律專題研究(六)第301至303頁，所載「勞
      工申請退休與雇主強制勞工退休，均具有終止勞動契約之
      效力，為契約終止權之一，終止權屬形成權，形成權於權
      利人合法行使時，即發生形成之效力。縱使勞工以年滿60
      歲為由自請退休，與勞動基準法第53條所定勞工得自請退
      休之規定不合，不生退休之形成效力，雇主既准予退休，
      應已生強制退休之形成力，自不得拒絕發給退休金。」之
      研究意見，亦足認本件被上訴人不得拒絕發給上訴人依法
      應得之退休金。
（四）至被上訴人抗辯其未命上訴人退休，否則被上訴人為何於
      93 年12月31日，上訴人於第一次離職後，旋即於94年1月
      間要求上訴人回公司上班數日，換言之，如被上訴人真有
      意強制上訴人於94年12月31日辦理退休，則豈會再要求上
      訴人於離職後不到1 個月的時間內復職云云乙節。微論被
      上訴人此舉是否如上訴人所主張，係被上訴人主動辦理退
      休後，被上訴人特請上訴人回去幫忙，並說製好模具即會
      將退休金撥付給上訴人，結果模具做好後，退休金仍然未
      給，是其真正目的是想要藉機會誘騙上訴人立具離職書，
      其心可議之情節。即認該主張難認同，亦因上訴人之再使
      用，純屬過年期間被上訴人作業需要暫時之調度問題，此
      觀上訴人回去工作亦僅短短數日而已即明，是尚不得因此
      即認被上訴人未強制上訴人退休。又上訴人之「勞工保險
      退保申請表」上，既已明載「退休」字樣，亦足徵被上訴
      人有強制上訴人退休之意思。被上訴人徒以上訴人當時係
      向被上訴人之會計表示離職意思，要申請勞保局之退休金
      ，要求被上訴人之會計幫其填寫勞工保險退保申請表，向
      勞保局提出申請，故被上訴人之會計始於勞工保險退保申
      請表填寫「退休」字樣，而強將該「退休」解釋為誤載，
      而非「退休」之意，亦非公允。另被上訴人抗辯上訴人去
      職之原因，既自承其事後猜想有可能是上訴人於93年12月
      底因工作常發生錯誤，遭被上訴人之負責人責備後，在一
      時衝動之下憤而離職，當時被上訴人對於上訴人離職之請
      求，只能無奈被動同意云云。顯見被上訴人對於上訴人當
      時之辦理退休原因，迄今仍不知情，而大凡一個人處理一
      件事情，必有其動機原因，茲被上訴人既不悉上訴人之真
      正原因，且如上所述上訴人復無憑空離職之事由，則上訴
      人之所以去職，必非上訴人之本意，其係遭被上訴人強制
      退休，益信而有徵。
（五）按勞工退休按其工作年資，每滿1 年給與兩個基數，但超
      過15年之工作年資，每滿1年給與1個基數，最高總數以45
      個基數為限，按勞動基準法第55條第1項第1款定有明文。
      上訴人自86年6 月20日起，在被上訴人處任職，至93年12
      月31日止，工作年資為7年6月11日，每月平均工資為24,0
      00元，既為兩造所不爭執。則依勞動基準法第54條第1 項
      、第55條第1項第1款、第2 項等規定，上訴人之退休基數
      為16個基數，依此計算上訴人得請求之退休金為 384,000
      元。
三、綜上所述，上訴人依勞動基準法之法律關係，請求被上訴人
    給付退休金384,000 元，及自起訴狀繕本送達被上訴人翌日
    ，即94年5月13日起至清償日止，按年息5% 計算之利息，為
    有理由，應予准許。原判決除關於已確定之命被上訴人應給
    付上訴人597,865元本息外，另駁回上訴人其餘384,000元本
    息之請求，及該部分假執行之聲請，即有未當。上訴人上訴
    意旨，指摘原審此部分判決不當，求予廢棄改判，自為有理
    由，應由本院將原審該部分判決，予以廢棄，改判如主文第
    2項所示。
四、又本件事證已臻明確，兩造其餘主張陳述及攻擊防禦方法，
    核均與判決之結果不生影響，爰不逐一論述。
五、據上論結，本件上訴為有理由，應依民事訴訟法第450 條、
    第78條，判決如主文。
中    華    民    國    95    年    3     月    28    日
                  民事第四庭  審判長法  官  王惠一
                                    法  官  王浦傑
                                    法  官  林永茂
上為正本係照原本作成。
不得上訴。
中    華    民    國    95    年    3     月    28    日
                                    書記官  謝素嬿
                                                Ｊ


司法院資訊處製作；財團法人民間司法改革基金會備份。
